臺灣臺南地方法院臺南簡易庭民事判決
111年度南簡字第187號
原      告  李昆中  

訴訟代理人  蘇文斌律師
            鄭方穎律師
            許婉慧律師
            郭子誠律師
被      告  郭姵愉  

            吳東泰  

上列當事人間請求損害賠償事件，經本院於民國111年3月17日言
詞辯論終結，判決如下：
    主      文
一、被告應連帶給付原告新臺幣380,000元，及自民國111年1月2
    2日起至清償日止，按週年利率百分之5計算之利息。
二、訴訟費用新臺幣4,080元由被告連帶負擔。
三、本判決得假執行。
    事實及理由
一、被告均經合法通知，無正當理由，未於言詞辯論期日到場，
    核無民事訴訟法第386條所列各款情形，爰依原告之聲請，
    由其一造辯論而為判決。
二、原告起訴主張：
　㈠原告李昆中與訴外人李昆顯、李國正共同所有臺南市○○區○○
    段000地號土地（整併前為佃北段463、473及620地號土地，
    下合稱系爭土地）。訴外人李昆顯、李國正委託原告李昆中
    處理本件訴訟，並提出債權讓與同意書為證，合先敘明。
　㈡又被告郭珮愉係祐麒環保科技有限公司（下稱祐麒公司）之
    負責人，祐麒公司雖領有臺南市政府廢棄物清除許可證，惟
    未申請設置貯存場或轉運站。被告郭珮愉假意向訴外人李昆
    顯表示其公司需尋見地點放置公司設備而承租系爭土地。然
    被告竟自不詳時間起，指使不知情之貨車司機賈明忠，將祐
    麒公司受委託清除、處理之營建廢棄物，載運至臺南市○○區
    ○○段000○000地號土地進行堆置。嗣經原告李昆中於民國109
    年1月22日發覺被告二人於系爭土地堆置大量廢棄物，故與
    被告終止租賃契約，並請求被告於同年2月前清除，然被告
    均未處理。原告故於3月26日向臺南市政府環境保局（下稱
    環保局）陳情，經環保局派員於同日上午11時30分許前往上
    開土地稽查，發現現場有堆置大量營建廢棄物（磚、瓦、水
    泥塊）、太空包裝爐渣7包及飼料袋裝白色粉狀物40包，均
    堆置現場並未清理。被告二人因違反廢棄物清理法遭臺灣臺
    南地方檢察署起訴，現經本院109年度訴字第1140號刑事案
    件審理中。
  ㈢被告等人損害原告固有財產：
  ⒈按因故意或過失，不法侵害他人之權利者，負損害賠償責任
    。故意以背於善良風俗之方法，加損害於他人者亦同。民法
    第184條第1項明文之。次按，數人共同不法侵害他人之權利
    者，連帶負損害賠償責任。不能知其中孰為加害人者亦同。
    民法第185條第1項明文之。
　⒉本件因上列被告等共同違法傾倒事業廢棄物於原告所有之土
    地，原告雖已請被告清除，然被告於清除事業廢棄物時，一
    併將原本土地之土壤一併剷除，造成系爭土地凹陷，無法正
    常利用土地，顯然對於原告固有之財產造成損害。且兩造曾
    由李昆顯出面協商，約定被告需於清除系爭土地上之廢棄物
    時，將土地復原至農地泥土為止，足見兩造均認知不得挖棄
    系爭土地之固有土石。然被告卻未遵守約定，導致原告需自
    行花費回填土方，共計支出5萬元，上開損害與被告等侵權
    行為間有因果關係，被告等自應連帶負責。
　⒊被告等佔用系爭土地，致原告無法利用土地而受有損害：
  ⑴原告因發覺被告二人於系爭土地堆置廢棄物後，屢次請求被
    告於109年2月22日前清除廢棄物，然被告卻遲遲未處理，直
    至110年10月間方清除完畢。故被告持續堆置物品之行為，
    實際上處使原告於無法利用系爭土地之狀態。於109年1月間
    至110年10月，此期間共計22個月，原告請求該段期間無法
    利用土地之損害，自有理由。
  ⑵原告請求該損害賠償之金額計算，認應以土地租賃金額加以
    計算。因原告此前曾經由李昆顯出面與被告訂有租賃系爭土
    地之契約，以每月租金15,000元為代價承租土地。故被告二
    人係共同於系爭土地堆置廢棄物，致原告有22個月無法利用
    系爭土地之損害金額，應以每月15,000元基準，從而請求被
    告二人連帶給付33萬元（15,000元x22月=330,000元），應
    為有所據。
　㈣如鈞院認無法利用土地之部份非侵權行為，應至少有不當得
    利 ，原告請求擇一判決之：
  ⒈按無法律上之原因而受利益，致他人受損害者，應返還其利
    益。雖有法律上之原因，而其後已不存在者，亦同。民法第
    179條明文之。
  ⒉經查，本件兩造原訂有租賃系爭土地之契約，以每月租金15,
    000元為代價承租土地。然原告因知悉被告等人於原告土地
    上堆置事業廢棄物後，早已於109年1月22日由李昆顯出面與
    被告協議終止租約，然被告卻遲遲未處理，直至110年10月
    間方清除完畢。兩造之租賃契約又早於109年1月間即已終止
    ，故被告持續堆置物品之行為，實際上處使原告於無法利用
    系爭土地之狀態。於109年1月間至110年10月，此期間共計2
    2個月，故而原告請求該期間相當於租金之不當得利，應有
    理由。而兩造原約定之租賃價額，為每月15,000元，故原告
    就該不當得利之數額，請求被告給付33萬元（15,000元x22
    月=330,000元），為有所據。
  ⒊被告二人無法律上原因受有使用系爭土地之利益，原告請求
    相當於租金之不當得利，此部份因未得直接認定被告二人具
    有連帶關係，故原告主張被告二人對於該33萬元各負半數之
    責，即各負擔16萬5000元之不當得利返還責任（330,000÷2=
    165,000）。
　㈤原告因被告傾倒廢棄物之行為，於廢棄物堆置期間，無法利
    用土地，且被告清除廢棄物後，將原告土地本身之土壤挖走
    而未回填，使原告固有財產權亦受有損害。故原告依據民法
    第184條第1項之規定請求被告等連帶賠償原告之損害。如認
    有部份非侵權行為請求範圍所及，原告亦主張另可依據民法
    第179條加以請求。為此聲明：被告應連帶給付原告380,000
    元，及自起訴狀繕本送達翌日起至清償日止，按年利率5％計
    算之利息；原告願供擔保請准宣告假執行。
三、被告均經合法送達未於言詞辯論期日到場，亦未提出書狀作
    何聲明或陳述。
四、本院得心證之理由：
  ㈠原告主張之前開事實，業據其提出系爭土地第一類謄本、臺
    南地方檢察署109年度偵字第17449號檢察官移送併辦意旨書
    、被告郭姵愉與第三人李昆顯之109年1月22日協議書、乾沅
    工程有限公司報價單、系爭土地之土地租賃契約、第三人之
    債權讓與同意書等件為證（調解卷第19至45頁），另本院亦
    依職權調閱本院109年度訴字第1140號刑事案件到院為證。
    是以，被告二人指使不知情之貨車司機賈明忠，將祐麒公司
    受委託清除、處理之營建廢棄物，載運至臺南市○○區○○段00
    0○000地號土地進行堆置。後經原告李昆中於109年1月22日
    發覺後，與被告終止租賃契約，並於同年3月26日向環保局
    陳情，經環保局派員於同日上午11時30分許前往上開土地稽
    查，發現現場有堆置大量營建廢棄物（磚、瓦、水泥塊）、
    太空包裝爐渣7包及飼料袋裝白色粉狀物40包等情，以及兩
    造於簽定租賃契約時，業已約定被告於不承租系爭土地時，
    必須將系爭土地恢復原狀；另於109年1月22日時曾被告郭姵
    愉亦曾與訴外人李昆顯達成協議，除協議終止租賃契約外，
    同時也要求被告應於109年2月1日以前清除系爭土地上之廢
    棄物時，同時將土地復原至農地泥土（即將系爭土地恢復至
    可農業使用狀態）之事實，堪已認定。
　㈡按因故意過失不法侵害他人權利者，負損害賠償之責任；故
    意以背於善良風俗之方法，加損害於他人者亦同，民法第18
    4條第1項定有明文。數人共同不法侵害他人之權利者，連帶
    負損害賠償責任，同法第185條第1項亦有明文。次按損害賠
    償，除法律另有規定或契約另有訂定外，應以填補債權人所
    受損害及所失利益為限。依通常情形，或依已定之計劃、設
    備或其他特別情事，可得預期之利益，視為所失利益，民法
    第216條定有明文。經查，本件被告不法於系爭土地堆置廢
    棄物之行為，系爭土地恢復原狀之所需費用，以及原告所受
    之相當於租金之損害金額為：
　⒈原告請求被告應連帶給付系爭土地恢復至得農業使用狀態之
    必要費用50,000元部分：依據兩造簽定之系爭土地租賃契約
    ，以及被告郭姵愉與訴外人李昆顯簽定之協議書內容中（調
    解卷第29、33至41頁），明確約定被告除於不承租系爭土地
    時，必須將系爭土地恢復原狀外，更應於109年2月1日以前
    清除系爭土地上之廢棄物時，同時將土地恢復原狀至可得為
    農業使用之狀態，而被告於110年10月間清運完於系爭土地
    上堆置之廢棄物後，並未協議約定將系爭土地恢復原狀，經
    原告請求第三人乾沅工程有限公司就系爭土地恢復原狀之報
    價為50,000元，此有乾沅工程有限公司之報價單為證（調解
    卷第31頁）。是以，原告請求被告應連帶給付恢復原狀之必
    要費用50,000元，自屬有據。
　⒉原告請求被告應賠償相當於租金損害330,000元之部分：經查
    ，原告曾多次請求被告於109年2月22日前清除廢棄物，然被
    告直至110年10月間方清除完畢。是原告於109年1月間至110
    年10月，此期間共計22個月，確實受有無法利用系爭土地之
    損害。又依被告與訴外人李昆顯簽立之系爭土地租賃契約，
    約定系爭土地之每月租金為15,000元，是以，原告主張之損
    害賠償金額應以系爭土地可得預期之租金利益計算，亦屬有
    據。是以，原告請求被告應連帶給付其22個月相當於租金損
    害330,000元之損害賠償（計算式：15,000元×22月＝330,000
    元），是有理由。
　⒊又本件起訴狀繕本及辯論通知書已合法送達被告，有該送達
    證書（調解卷第59、61頁；本院卷第17、19頁）在卷足憑，
    堪認被告已於相當時期受合法之通知，於言詞辯論期日不到
    場，亦未提出準備書狀爭執，依民事訴訟法第280條第1、3
    項規定，應視為自認原告主張之事實。從而，原告主張之前
    述事實，自堪信為真實。
　㈢末按給付無確定期限者，債務人於債權人得請求給付時，經
    其催告而未為給付，自受催告時起，負遲延責任；其經債權
    人起訴而送達訴狀，或依督促程序送達支付命令，或為其他
    相類之行為，與催告有同一之效力；遲延之債務以支付金錢
    為標的者，債權人得請求依法定利率計算之遲延利息；而應
    付利息之債務，其利率未經約定，亦無法律可據者，週年利
    率為百分之5，民法第229條第2項、第233條第1項及第203條
    分別定有明文。原告請求被告給付之前開金額，係屬給付未
    有確定期限之金錢債權，其請求自起訴狀繕本最後送達被告
    之翌日即自111年1月22日起（被告郭姵愉於111年1月21日送
    達，被告吳東泰於111年1月7日送達，見調解卷第59、61頁
    之送達證書）至清償日止，按年息百分之5計算之遲延利息
    ，亦屬有據。
五、綜上所述，原告本於侵權行為損害賠償之法律關係，請求被
    告連帶應給付330,000元，及自起訴狀送達翌日即111年1月2
    2日起至清償日止，按週年利率百分之5計算之利息，應予准
    許。
六、本件訴訟費用為第一審裁判費4,080元，而原告之請求為有
    理由，確定訴訟費用應由敗訴之被告連帶負擔。
七、本判決係就民事訴訟法第427條第1項所定適用簡易程序所為
    被告敗訴之判決，依同法第389條第1項第3款之規定，應依
    職權宣告假執行。
八、據上論結，本件原告之訴為有理由，依民事訴訟法第436條
    第2項、第385條第1項前段、第78條、第389條第1項第3款，
    判決如主文。
中　　華　　民　　國　　111 　年　　3 　　月　　31　　日
                    臺南簡易庭    法　官  侯明正
以上正本係照原本作成。
如不服本判決，應於判決送達後20日內，向本院提出上訴狀並表
明上訴理由，如於本判決宣示後送達前提起上訴者，應於判決送
達後20日內補提上訴理由書（須附繕本）。
中　　華　　民　　國　　111 　年　　3 　　月　　31　　日
                                  書記官  謝明達